【裁判字號】    98,易,959
【裁判日期】    981124
【裁判案由】    竊盜
【裁判全文】
臺灣桃園地方法院刑事判決               98年度易字第959號
公  訴  人  臺灣桃園地方法院檢察署檢察官
被      告  戊○○
上列被告因竊盜案件，經檢察官提起公訴（98年度偵字第2726號
），本院判決如下：
    主  文
戊○○竊盜，處有期徒刑參月，如易科罰金，以新臺幣壹仟元折
算壹日。
其餘被訴竊盜部分均無罪。
    事  實
一、戊○○自民國94年5 月至98年1 月7 日期間，在址設桃園縣
    蘆竹鄉○○路46號「金詩達股份有限公司」（下稱金詩達公
    司）擔任廠內品管及檢驗外廠品管人員，而接觸該公司生產
    之電動模型遙控汽車相關引擎及電車，得知該等引擎及電車
    價值不霏，竟意圖為自己不法之所有，於97年9 月間某日，
    利用擔任品管之機會，以不詳方法竊取該公司所生產全新尚
    未組裝之電動模型遙控汽車1/8 車用AXIAL28 級引擎（市價
    新臺幣（下同）2,000 元，以下簡稱引擎）4 顆，得手後即
    以電腦連結網際網路，以帳號「suzuka」、聯絡電話000000
    0000號，在「露天拍賣」網站上，刊登販售前開引擎之訊息
    ，供不特定人點選購買，而陸續於97年10月24日以1 顆引擎
    2,300 元之價格，銷售引擎號碼8Y05846A、8Y05865A、8BS0
    3497等引擎3 顆予不知情之蔡文成及於同年12月9 日以1 顆
    引擎2,000 元之價格，銷售引擎號碼8Y05855A之引擎1 顆予
    不知情之陳啟志。嗣金詩達公司總經理甲○○察覺公司產品
    有遺失情形，乃委請員工不定時上網瀏灠，輾轉查出陳紀倫
    上網販售上開公司所生產尚未組裝之全新引擎，再經公司總
    經理特助丁○○循網路拍賣紀錄向蔡文成、陳啟志買回上開
    引擎，確認係公司為國外廠商代工、外銷之引擎，始報警處
    理而查獲。
二、案經金詩達公司訴由桃園縣政府警察局蘆竹分局報告臺灣桃
    園地方法院檢察署檢察官偵查起訴。
    理  由
甲、程序部分：
一、按被告以外之人於審判外之言詞或書面陳述，除法律有規定
    者外，不得作為證據。又被告以外之人於審判外之陳述，雖
    不符前4 條之規定，而經當事人於審判程式同意作為證據，
    法院審酌該言詞陳述或書面陳述作成時之情況，認為適當者
    ，亦得為證據。當事人、代理人或辯護人於法院調查證據時
    ，知有第159 條第1 項不得為證據之情形，而未於言詞辯論
    終結前聲明異議者，視為有前項同意，刑事訴訟法159 條第
    1 項、第159 條之5 分別定有明文。
（一）查證人李攢鎮於警詢時所為之陳述，固係審判外之陳述而
      屬傳聞證據，惟被告就上開審判外之陳述，於本院審理中
      ，知有該項證據，未曾於言詞辯論終結前聲明異議，而本
      院審酌該證人陳述作成時之情況，並無違法取證及證明力
      過低之瑕疵，認以之作為證據為適當，依前揭規定說明，
      自有證據能力。
（二）查證人乙○○於警詢時所為之陳述，固屬審判外之陳述而
      屬傳聞證據，然未見司法警察有何違法取供之瑕疵存在，
      堪認其陳述確係出於其任意；嗣於本院審理時傳喚到庭作
      證，接受被告之詰問，此觀諸卷附本院審判筆錄即明，已
      賦予被告對於證人乙○○對質詰問之機會，衡以刑事訴訟
      法159 條保障被告對質詰問權之規範意旨，上開證人於審
      判外之警詢中所為證述，既經被告於審理中藉由交互詰問
      加以檢驗，則其屬傳聞證據之瑕疵，應已治癒而無遽予排
      除之必要，是認證人乙○○於警詢中之陳述，應有證據能
      力。
二、又按被告以外之人於偵查中向檢察官所為之陳述，除顯有不
    可信之情況者外，得為證據，刑事訴訟法第159 條之1 第2
    項定有明文。查證人乙○○、李攢鎮、陳啟志、王廣然、丙
    ○○、林紘羽、甲○○於偵查中既係以證人身份陳述，且經
    檢察官告以具結義務及偽證處罰後命之朗讀結文具結，因該
    等證人係於負擔偽證罪處罰之心理下證述，並以具結擔保其
    等供述真實性，復無受其他不當外力干擾情形，可信性極高
    ，本院審酌上開證人等於偵查中具結證述之際，其外部附隨
    之環境或條件並無不當，是依上說明，其等於偵查中所為證
    言，均具有證據能力，而得為證據。
四、又本件認定事實所引用之卷內其餘所有卷證資料（包含文書
    證據、物證等證據），並無證據證明係公務員違背法定程式
    所取得，被告於審判程式中復未於言詞辯論終結前表示異議
    ，且卷內之文書證據，亦無刑事訴訟法第159 條之4 之顯有
    不可信之情況與不得作為證據之情形，則依刑事訴訟法第15
    9 條之5 之規定，本件認定事實所引用之所有文書證據，均
    有證據能力，合先敘明。
乙、實體部分：
壹、有罪部分：
一、訊據被告戊○○固坦承有於「露天拍賣」網站上，以「suzu
    ka」帳號、聯絡電話0000000000號刊登販售原為金詩達公司
    為外國公司代工生產之引擎之訊息，並陸續於97年10月24日
    以1 顆引擎2,300 元之價格，銷售引擎號碼8Y05846A、8Y05
    865A、8BS03497等引擎3 顆予蔡文成；於97年12月9 日以1
    顆引擎2,000 元之價格，銷售引擎號碼8Y05855A之引擎1顆
    予陳啟志之事實，惟矢口否認有何竊盜犯行，辯稱：伊在網
    路上所販賣之引擎、電車係伊自行向他人購入後所轉賣，並
    非伊利用職務上機會所竊取云云。經查：
（一）本件系爭4 顆引擎，引擎號碼分別為8Y05846A、8Y05865A
      、8BS03497、8Y05855A，均係金詩達公司所有，於97年11
      月初由金詩達公司職員甲○○發現被告以「suzuka」帳號
      在「露天拍賣」網站上刊登販售訊息，並分別於97年10月
      24日、12月9 日銷售3 顆引擎予蔡文成、銷售1 顆引擎予
      陳啟志，始報警循線查獲，後由金詩達公司於98年2 月20
      日分別以總價6,987 元、2,000 元向蔡文成及陳啟志買回
      渠等所購得之引擎等事實，業據證人即金詩達公司員工甲
      ○○、乙○○，證人陳啟志、蔡文成、丙○○、丁○○分
      別於警詢、偵查及審理時證述明確（見偵卷第10頁至第12
      頁、第25頁至第26頁、第78頁至第80頁，本院卷第15頁至
      第19頁、第31頁至第39頁），且被告亦自承「伊確有於『
      露天拍賣』網站上，以『suzuka』帳號、聯絡電話000000
      0000號，刊登販售上開公司所生產引擎之訊息，並陸續於
      97年10月24日以1 顆引擎2,300 元之價格，銷售引擎號碼
      8Y05846A、8Y05865A、8BS03497等引擎3 顆予蔡文成；於
      97年12月9 日以1 顆引擎2,000 元之價格，銷售引擎號碼
      8Y05855A之引擎1 顆予陳啟志」等語不諱（見偵卷第6 頁
      、第27頁），並有網路露天拍賣評價、露天市集國際資訊
      股份有限公司98年4 月15日露安字第0980758 號函暨會員
      帳號「suzuka」交易紀錄、98年6 月2 日露安字第098113
      8 號函、照片4 張、臺中銀行交易記錄、上海商業儲蓄銀
      行自動櫃員機交易明細表、匯豐銀行存款帳戶對帳單、陳
      啟志所書立之保證書、金詩達公司手拉式引擎序號比對清
      冊1 紙等件附卷（見偵卷第46頁至第58頁、第67頁至第68
      頁、第73頁至第74頁）可稽，上情至堪認為真實。
（二）被告雖否認有竊取前述上網拍賣之引擎云云，惟查：
   1、被告關於引擎來源部分，先於警詢時陳稱：「係伊朋友小
      李委託伊在網路上刊登拍賣訊息，如有買家想要購買，伊
      會跟買家聯絡好，直接跟伊朋友交易」云云（見偵卷第6
      頁），惟被告所稱之小李即證人李攢鎮於偵查經證稱：「
      先前的警詢筆錄，是被告在我喝很多酒的情形下，載我到
      警察局所製作，本件被告在網路上所販賣之引擎，並不是
      我託被告賣的」等語（見偵卷第25頁）顯與被告上開所辯
      不符後，被告於偵查時即改稱：「那些產品是我在雅虎網
      站上買的，是未經下標，直接用電話跟在臺北的店家買的
      ，警詢時是因為緊張，後來要拿東西對質，才發現我和李
      攢鎮說的不一樣」云云（見偵卷第26頁），被告對於系爭
      引擎來源之辯稱已前後不一，且其至今皆無法提供其所指
      販賣予伊引擎之賣家資料以供調查，對於系爭4 顆引擎來
      源交代不清，已見被告情虛。
   2、而證人即金詩達公司總經理甲○○於審時理復證稱：「電
      車是散件整台出口，引擎是組裝在引擎越野車上，是在廠
      內組裝好在整台出口，沒有單獨在臺灣販售電車或引擎，
      但是不能排除外國廠商在經由代理商販售回臺灣。」、「
      公司政策允許員工購買公司不限種類的產品，但是目前為
      止還沒有員工有購買過本案相同的引擎或電車。」、「可
      以確定沒有任何員工購買本案相同的引擎，因為要酌收相
      關費用，會就員工薪資扣款作紀錄，還會紀錄購買產品的
      型號。」、「這些東西是網路上販賣，我們拿到證據是從
      買方那邊收購回來，有檢視引擎與電車，引擎部分是全新
      的，而且包裝的形式與我們線上儲放的形式包裝相同，且
      引擎序號是我們遺失的引擎序號，而且沒有任何組裝痕跡
      ，跟線上生產後全新的引擎一模一樣。」等語（見本院卷
      第32頁）詳確，可認金詩達公司所生產之引擎皆係組裝在
      引擎越野車上後才整台出口，並無在臺灣或國外單獨販售
      引擎之情形，縱有自國外販售再回流至臺灣之單顆引擎，
      亦係自組裝完成後之引擎越野車上拆裝而來，而必留下經
      拆裝之痕跡，然本件系爭4 顆引擎乃係全新且未經組裝後
      再行拆裝之痕跡，自可排除自國外販售回流之情形，加以
      目前為止在國內尚未見有金詩達員工向公司購買系爭引擎
      之紀錄，堪認系爭4 顆引擎確係直接從金詩達公司生產線
      上流入市面甚明，被告辯稱伊係向他人購買系爭引擎才上
      網販售云云，已非可採。再金詩達公司生產完成、尚未出
      貨前之產品，皆係放置在1 樓成品倉庫區，待生產至可裝
      櫃之數量後才一併出貨，而公司任何員工皆可進入該成品
      倉庫區等情，亦經證人丁○○於審理時證述明確（見本院
      卷第34頁），則被告前開所辯伊並無機會可接觸到公司生
      產之引擎云云，亦顯不實在。
（三）復再參酌，上開4 顆引擎係屬同等級之引擎，市價約為3,
      000 元至3,500 元不等，被告先前在金詩達公司擔任品管
      人員，確可在前開引擎生產過程中接觸到產品，而有機會
      將引擎從公司取走等情，亦經證人即金詩達公司製造部經
      理丁○○於本院審理時證述綦詳（見本院卷第34頁至第35
      頁），被告雖辯稱其係以1 顆引擎2,300 元、2,000 元不
      等代價向網路不明買家所購入，然倘被告係在正常流通市
      場上取得，則其轉手販賣之價格理應高於其所購入之價格
      ，何以僅用相同或低於購入價格轉賣？而其轉賣之價格更
      是遠低於一般市價。又被告於警詢中亦自承：「曾聽聞員
      工可以向公司購買公司所生產之產品」等語（見偵卷第7
      頁），被告既知員工可向公司購買產品，卻捨向公司購買
      之途徑，而向他人購買，復與一般人皆知公司會以低於市
      價之價格優惠予自己之員工，而選擇以員工之身分向公司
      購買產品之常情不合。
（四）本院綜合上述事證，已堪認定上開4 顆引擎車係被告所竊
      取無疑，其所辯無非飾詞卸責，要無可採。被告竊盜犯行
      事證明確，應依法論科。
二、核被告戊○○所為，係犯刑法第320 條第1 項之竊盜罪。公
    訴意旨雖認被告係分次竊取系爭4 顆引擎，應分論併罰，惟
    遍查全卷事證並無任何積極證據足資證明被告係分次竊取系
    爭4 顆引擎，依「罪疑惟輕，利於被告」之證據法則，自應
    為被告戊○○有利之認定，應認被告係同時竊得系爭4 顆引
    擎，而僅論予一罪，附此敘明。爰審酌被告犯罪之動機、目
    的、手段、本案竊得之引擎價值、犯後否認犯行，未見悔意
    等一切情狀，量處如主文所示之刑，並諭知易科罰金之折算
    標準。
貳、無罪部分：
一、公訴意旨另以：被告戊○○意圖為自己不法之所有，於97年
    9 月間某日，利用擔任金詩達公司品管之機會，以不詳方法
    竊取該公司所生產SERP ENT S400 競賽版電車（以下簡稱電
    車）1 部及電動模型遙控汽車1/8 車用AXIAL28 級引擎2 顆
    ，得手後即以電腦連結網際網路，以帳號「suzuka」、聯絡
    電話0000000000號，在「露天拍賣」網站上，刊登販售電車
    、引擎之訊息，供不特定人點選購買，而陸續於97年9 月21
    日、10月15日販售予林紘羽之引擎共2 顆，電車部分則無人
    標得，因認被告戊○○此部分亦涉犯刑法第320 條1 項之竊
    盜罪嫌云云。
二、按犯罪事實應依證據認定之，無證據不得認定犯罪事實；又
    檢察官就被告犯罪事實，應負舉證責任，並指出證明之方法
    ；又不能證明被告犯罪者應諭知無罪之判決，刑事訴訟法第
    154 條、第161 條第1 項、第301 條第1 項分別定有明文。
    因此，檢察官對於起訴之犯罪事實，應負提出證據及說服之
    實質舉證責任。再刑事訴訟法上所謂認定犯罪事實之證據，
    係指足以證明被告確有犯罪行為之積極證據而言，該項證據
    必須適合於被告犯罪事實之認定，始得採為斷罪之資料；如
    未能發現相當證據，或證據不足以證明，自不能以推測或擬
    制之方法，以為裁判基礎；而認定犯罪事實所憑之證據，無
    論係直接證據或間接證據，其為訴訟上之證明，須於通常一
    般人均不致有所懷疑，而得確信其為真實之程度者，始得據
    為有罪之認定，倘其證明尚未達到此一程度，而有合理之懷
    疑存在，本諸無罪推定原則，自應為被告無罪之諭知（最高
    法院69年臺上字第4913號、40年臺上字第86號、76年臺上字
    第4986號判例意旨參照）。
三、檢察官起訴被告涉犯前揭罪嫌，無非以告訴人之指訴及相關
    網頁資料為其主要論據。
四、經查：被告除上開系爭4 顆引擎外，雖確有於「露天拍賣」
    網站上另行刊登販售電車、引擎之訊息，並分別於97年9 月
    21日、10月15日販售予林紘羽引擎各1 顆之事實，惟販售予
    林紘羽之2 顆引擎，乃林紘羽為其男友所代購，而該購得之
    引擎現已在國外，且無該2 顆引擎之照片等事實，業經證人
    林紘羽於偵查時證述明確（見偵卷第102 頁），本院已無從
    認定該2 顆引擎是否為金詩達公司所失竊之產品。而金詩達
    公司總經理特助丁○○於審理時亦證稱：「我們買回的引擎
    只有4 顆，就是從蔡文成、陳啟志那邊買回，林紘羽是後來
    檢察官另外查出來的交易紀錄，林紘羽所買到的2 顆引擎我
    們並沒有接觸到。」等語、證人甲○○於審理時復證稱：「
    林紘羽所買受的2 顆引擎，因為引擎沒有扣案，沒有辦法檢
    視確認是否為公司生產的產品。」等語詳確（見本院卷第35
    頁），是從相關之網頁資料，僅足證明被告有販售該等商品
    之事實，尚不足證明此電車1 部及引擎2 顆確係為金詩達公
    司所失竊之產品，此部分亦無其他積極佐證證明金詩達公司
    確有失竊該等產品，基於「罪疑惟輕，利於被告」之證據法
    則，自應為被告戊○○有利之認定。是尚難認被告戊○○除
    竊得上開系爭4 顆引擎外，另竊得上述公訴人所指之引擎及
    電車，核諸前揭說明，此部分自應由本院為被告無罪之諭知
    。
據上論斷，應依刑事訴訟法第299 條第1 項前段、第301 條第1
項，刑法第320 條第1 項、第41條第1 項前段，刑法施行法第1
條之1 第1 項、第2 項前段，判決如主文。
本案經檢察官吳佳美到庭執行職務。
中    華    民    國    98    年    11    月    24    日
                  刑事第八庭審判長    法  官  林惠霞
                                      法  官  張明儀
                                      法  官  葉藍鸚
以上正本證明與原本無異。
如不服本判決應於收受判決後10日內向本院提出上訴書狀，並應
敘述具體理由。其未敘述上訴理由者，應於上訴期間屆滿後20日
內向本院補提理由書( 均須按他造當事人之人數附繕本) 「切勿
逕送上級法院」。
                                      書記官  冒佩妤
中    華    民    國    98    年    11    月    25    日
附錄本案論罪科刑之法條：
中華民國刑法第320條
（普通竊盜罪、竊佔罪）
意圖為自己或第三人不法之所有，而竊取他人之動產者，為竊盜
罪，處5  年以下有期徒刑、拘役或 5 百元以下罰金。
意圖為自己或第三人不法之利益，而竊佔他人之不動產者，依前
項之規定處斷。
前二項之未遂犯罰之。


司法院資訊處製作；財團法人民間司法改革基金會備份。
